臺灣花蓮地方法院民事裁定
111年度消債職聲免字第12號
聲請人即債務人  江劉金隆  



代    理    人  李巧雯律師(法扶律師)
上列聲請人因消費者債務清理事件聲請免責，本院裁定如下：
    主  文
債務人江劉金隆應予免責。
    理  由
一、按法院為終止或終結清算程序之裁定確定後，除別有規定(
    第133條、第134條情形)外，應以裁定免除債務人之債務。
    消費者債務清理條例(下稱消債條例)第132條定有明文。
二、經查：
(一)聲請人即債務人因有不能清償債務之情事，向本院聲請更生
    ，經本院以109年度消債更字第15號裁定於109年6月4日下午
    2時起開始更生程序，並命司法事務官進行本件更生程序(10
    9年度司執消債更字第19號)。嗣因聲請人所提出之更生方案
    未能獲得債權人會議可決，且顯無履行可能，屬消債條例第
    63條第1項第8款法院不得認可其更生方案之情形。另聲請人
    名下除有保單解約金1,179元外並無其他財產，經本院以111
    年度消債清字第4號裁定自111年2月25日下午4時起開始清算
    程序，並同時終止清算程序確定，經調閱前開卷宗及抗告卷
    宗核閱屬實。
(二)本件無消債條例第133條規定不免責事由：審酌聲請人有無
    消債條例第133條不予免責之情形時，應就聲請人於裁定開
    始清算程序時(即111年2月25日)起至裁定免責前之期間認定
    聲請人有無薪資、執行業務所得或其他固定收入之情形(臺
    灣高等法院暨所屬法院98年法律座談會民事類提案第39號研
    討結果參照)，扣除自己及依法應受其扶養者所必要生活費
    用之數額後是否仍有剩餘，若有剩餘，則普通債權人之分配
    總額是否低於聲請人聲請更生前二年間，可處分所得扣除自
    己及依法應受其扶養者所必要生活費用之數額。　　
　⒈聲請人於111年2月25日起至裁定應否免責前，於花蓮縣衛生
    局擔任就業服務站短期上工人員(111年3月1日至111年9月1
    日)，每月領有薪資25,200元(111年度消債抗字第3號卷25頁
    )。聲請人患憂鬱症已久，屬輕度身心障礙(鑑定日期111年6
    月30日，身心障礙證明期限為永久有效)，且工作技能不足
    ，無法從事全職工作(本院卷48、51頁)，審酌聲請人之身心
    狀況，衡情應難以取得固定工作機會，足認聲請人於法院裁
    定開始清算程序後迄今(期間共計9個月)僅有上開收入，收
    入計有151,200元(25200×6＝151200)，則平均每月收入為16,
    800元(151200÷9＝16800)。聲請人陳報其每月必要支出為14,
    631元(含房屋租金4,000元、水電費1,500、電信費650元、
    餐費7,000元、油資500元、勞健保費981元，更生執行卷148
    -2頁)，低於衛生福利部公布之111年臺灣省每人每月最低生
    活費14,230元之1.2倍17,076元(消債條例第64條之2第1項)
    ，尚屬合理，以聲請人每月收入扣除其個人每月必要生活支
    出後，仍有餘額。
  ⒉聲請人聲請更生前兩年(106年10月25日至108年10月25日)可
    處分所得為240,348元(①106年11月8日11,265元，②107年1至
    12月114,198元，③108年間61,374元，④108年3月13日遠雄人
    壽保險金53,511元，合計240,348元；更生卷184、185、190
    頁、消債執卷108頁)，平均月收入10,015元。其於聲請更生
    時陳報每月必要支出為14,631元(更生卷23、173頁)，並經
    本院109年度消債更字第15號裁定所認定，則以聲請人聲請
    更生前二年間可處分所得240,348元，扣除必要生活費用351
    ,144元(14631×24＝351144)後，已無餘額；縱使全體普通債
    權人並未於清算程序受償(即分配總額為0元)，且經本院依
    職權詢問普通債權人之結果，多數債權人具狀表明不同意聲
    請人免責(本院卷53至73頁)，惟聲請人於更生聲請前2年業
    已入不敷出，核與消債條例第133條不免責之要件未合。
(三)本件無消債條例第134條規定不免責事由：消債條例關於清
    算程序係以免責主義為原則，不免責為例外，倘債權人主張
    債務人有消債條例第134條各款所定不免責之情事，即應由
    債權人就債務人有合於上開各款要件之事實，提出相當之事
    證證明之，惟債權人既均未具體說明或提出相當事證證明，
    且本院復查無聲請人有何消債條例第134條所列各款之不免
    責事由，自難認聲請人有消債條例第134條各款所定之情事
    。　　
三、綜上所述，聲請人經法院為終結清算程序之裁定確定後，既
    無消債條例第133條、第134條所定之不免責情形存在，本院
    自應以裁定免除其債務。爰裁定如主文。
中　　華　　民　　國　　111 　年　　12　　月　　8 　　日
                      臺灣花蓮地方法院消債法庭
                              法　官　楊碧惠
以上正本係照原本作成。
如不服本裁定，應於正本送達後10日內向本院提出抗告狀。（須
按他造當事人之人數附繕本），並繳納抗告費新臺幣1,000元。
中　　華　　民　　國　　111 　年　　12　　月　　8 　　日
                              書記官  吳琬婷